臺灣桃園地方法院刑事判決　　　　　　　　　　　　　九十一年度易字第五０九號
　　公　訴　人　臺灣桃園地方法院檢察署檢察官
　　被　　　告　甲○○
右列被告因詐欺案件，經檢察官提起公訴（八十九年度偵字第一八一０七號），本院
判決如左︰
    主  文
甲○○幫助意圖為自己不法之所有，以詐術使人將本人之物交付，處有期徒刑月，
如易科罰金以佰元折算壹日。
    事  實
一、緣真實姓名年籍均不詳自稱「阿順」、「陳淑芬」等人合組信用貸款詐騙集團，
    其詐欺之方式係以在報紙夾頁廣告內刊登「銀行信用貸款」之廣告，俟有意辦理
    貸款之人致電詢問時，再告以需先繳納開辦費等各項費用，使該等不特定之人陷
    於錯誤，將款項匯入渠等指定之帳戶而詐騙財物；而甲○○明知其將郵局存摺交
    付不相識之人使用，會被利用作為犯罪工具，竟基於幫助他人犯詐欺罪之不確定
    故意，於民國八十九年七月三日起至同年月十三日間之某日，在台灣地區某不詳
    處所，將其所有之郵政儲金匯業局臺中潭子加工區郵局、帳號000000－0
    號郵政存簿儲金簿、印章、提款卡，以每月不詳金額之代價出租予該詐騙集團，
    而供該集團作為騙取丙○○等不特定人之匯款帳戶。嗣丙○○於八十九年七月二
    十四日，見該集團於自由時報夾頁廣告中刊登「銀行信用貸款」之廣告，因需款
    孔急，即依廣告所載電話號碼與之聯絡借款二百萬元，經集團成員中自稱「陳淑
    芬」者告以需先行繳付開辦費五萬元、所得稅完稅證明費用七萬元及預繳半年貸
    款本息費用十二萬七千二百元云云，使丙○○誤以為交付後即可取得借款，乃依
    指示於八十九年七月二十五日，至第一商業銀行北桃園分行，匯款五萬元至乙○○銀行帳戶（此部分俟乙○○到案後另行審結），於同年月二十六日、二十八日
    並分別在蘆竹郵局、桃園東埔郵局匯款各匯款七萬元、十二萬七千二百元至甲○○前揭郵局帳戶，之後即無法再取得聯絡，始知受騙。
二、案經丙○○訴由桃園警察局桃園分局報請臺灣桃園地方法院檢察署檢察官偵查起
    訴。
    理  由
一、訊據被告甲○○固坦承前揭臺中潭子加工區郵局、帳號０一九二一八號之郵政存
    簿儲金簿為其所有，惟矢口否認有何詐欺之犯行，辯稱：該帳戶於八十九年間曾
    經遭竊，伊從未將該帳戶之儲金簿、印鑑、提款卡等物借予他人，亦無幫助他人
    詐騙之犯意云云。經查：
（一）「陳淑芬」所屬詐騙集團以右揭手法詐騙丙○○使之匯款至被告甲○○前揭臺
      中潭子加工區郵局帳戶內，致遭人提領一事，業據被害人丙○○於警偵訊時指
      訴綦詳，並有自由時報夾頁廣告一紙及郵政國內匯款執據二紙等影本附卷可稽
      ，是該等真實姓名年籍不詳之人顯具意圖為自己不法所有之概括犯意，以刊登
      不實銀行信用貸款為詐術，使人陷於錯誤，而將本人財物交付，該等真實姓名
      年籍不詳之人應係犯連續詐欺取財罪甚明。
（二）至被告甲○○於警訊中雖辯稱：其台中縣潭子鄉○○街○段六九巷五號住處於
      八十九年五月中旬遭竊，「確定」當時右記存摺遭竊，而於同年八月一日十七
      時三十分許，葉耿豪之父母到家中告知葉耿豪有匯款至伊存摺，伊找不到該帳
      戶之存摺、印鑑及提款卡，才確定五月中旬失竊，並於同年八月二日申請補發
      存摺、印鑑云云，惟被告於同年七月三日仍至臺中潭子加工區郵局辦理變更該
      一帳戶之印鑑、密碼一節，有八十九年七月三日之郵政存簿儲金儲戶申請變更
      帳戶事項申請書影本可憑，復為被告所是認，且於本院審理時自承當時存摺並
      未失竊等語，足見被告警訊中所辯其存摺等物品於八十九年五月間中旬遭竊云
      云，顯係臨訟杜撰之詞，自不足採信。嗣被告於本院審理時雖另改稱：八十九
      年上址住處曾遭竊二次，五月中旬被竊走價值約數千元之金飾一批，當時存摺
      並未被偷，而第二次遭竊時間則不確定云云，不僅未能指出其存摺、印鑑等物
      品究竟何時失竊，且其上開住處兩度遭人侵入竊盜，雖據其所述財產損失非重
      ，然對於居住該處之人，其生命、身體及財產安全所生威脅甚鉅，但被告及其
      家屬竟無一人曾向當地警察機關報案求助，顯悖於一般常情，況被告於審理中
      屢經本院曉諭，均未能提供任何足資證明前開住所遭竊之事證以供本院調查，
      益徵其所辯存摺等物品曾於八十九年間遭人竊走一事，諸多疑點，難以遽信。
（三）而被害人丙○○確於八十九年七月二十六日、二十八日各匯入七萬元、十二萬
      七千二百元之款項至被告前揭郵局帳戶內，且旋即遭人提領一空之事實，有臺
      中潭子加工區郵局九十一年一月十一日九一五一００四－００七號函所附該帳
      戶之交易明細表一件在卷可稽，再稽之該交易明細表所載，該帳戶自八十八年
      十月二十九日提款一千元後，迄至八十九年七月三日被告變更印鑑及密碼時止
      ，於此一長達八月餘之期間內，僅八十八年十二月十二日及八十九年六月二十
      一日各有存入十元及三元之交易紀錄，結存金額僅一百九十九元，顯非經常使
      用之帳戶至明，然被告卻於八十九年七月三日前往變更印鑑及密碼，旋於同月
      十三日前即落入詐騙集團之手，並自斯時起以迄同年八月二日申請補發存摺及
      變更印鑑及密碼時止，經被告當庭所標示之不明款項存提紀錄，竟高達百餘筆
      之多，且多係存入當日即被提領殆盡，足見該犯罪集團顯係占有前揭郵局存摺
      、提款卡及印鑑等物，並對於該帳戶之密碼了瞭於胸，始有以致之。查郵局存
      摺、提款卡及印鑑係個人重要之文件物品，一般均是由存戶個人使用，而帳戶
      內突有多筆不明款項進出，極有可能係遭人用以供犯罪使用一事，此為人所共
      知之理，被告非全無智識經驗之人，於得知該帳戶內有為數不少之不明款項進
      出後，竟未即時訴警究辦以明責任，足見確係其個人將其存摺、印鑑及提款卡
      等物一併交付該集團之成員無訛，否則豈有如此不畏遭他人犯罪所牽連之理，
      所辯未提供該等物品予任何人云云，顯非實在，委不足採信。
（四）又金融存款存摺、提款卡與印鑑章等，事關存戶個人財產權益之保障，一般人
      均有應為妥善保管以防遭他人任意使用之認識，縱使委託提領款或遇特殊情況
      偶有將之交付他人之時，亦必親信之人或經深入瞭解用途後再行提供使用，是
      該等專有物品若落入不明人士手中，極易被利用為犯罪之洗錢工具，此亦為吾
      人依一般生活認知所易於體察之常識，本件被告僅在他人金錢慫恿下，即願充
      當人頭，並將帳戶、存摺、提款卡及印鑑章一併提供予不詳之人使用，被告顯
      能預見該犯罪集團之成員將使用該帳戶向不特人訛騙，竟不違背其本意，仍將
      帳戶存摺及提款卡等物交付，足見其有幫助他人犯詐欺罪之不確定故意甚明。
（五）綜上所述，本件事證明確，被告犯行堪以認定，應依法論科。
二、查被告提供前開帳戶之儲金簿、印鑑、提款卡供正犯使用，並未參與前開正犯向
    不特定人詐取財物之構成要件行為，核其所為，係犯刑法第三百三十九條第一項
    之詐欺取財罪之幫助犯。其處罰應依刑法第三十條第二項規定按正犯之刑減輕之
    。次按幫助犯除須對於其實施之幫助行為予以認識外，尚須對正犯之犯行有構成
    要件故意之存在，始克相當；本件被告出租帳戶供該犯罪集團使用時，依該活期
    儲蓄存款帳戶係供作存提款及匯款之使用特性，被告僅可能預見上開帳戶係供他
    人詐騙後匯入款項之用，而對於該詐欺集團是否基於概括犯意連續詐欺一節，實
    無從認識，況被害人丙○○雖分三次匯款給付，然正犯僅有一次施詐之行為，應
    屬接續犯，公訴意旨漏未斟酌此點，而逕認被告所為係犯連續詐欺罪之幫助犯，
    尚有未洽。爰審酌被告犯罪之動機、目的、手段、對被害人所造成之損害及其所
    為顯有助長詐騙集團之存在、不易被查獲而一再破壞社會秩序以及被告犯罪後猶
    飾詞狡辯，顯無悔意等一切情狀，量處如主文所示之刑。又查被告行為後，刑法
    第四十一條業於九十年一月十日修正公佈施行，於同年月十二日生效，關於易科
    罰金之條件業經修正為同法條第一項前段「犯最重本刑為五年以下有期徒刑以下
    之刑之罪，而受六個月以下有期徒刑或拘役之宣告，因身體、教育、職業、家庭
    之關係或其他正當事由，執行顯有困難者，得以一元以上三元以下折算一日，易
    科罰金」，是比較新舊法結果，以新法有利於被告，應依刑法第二條第一項前段
    適用裁判時之法律，依修正後刑法第四十一條第一項前段規定，就主文所示之宣
    告刑諭知易科罰金之折算標準。
三、至被告乙○○所涉幫助詐欺罪嫌部分，俟其到案後另行審結，併予說明。
據上論結，應依刑事訴訟法第二百九十九條第一項前段，刑法第二條第一項前段、第
三百三十九條第一項、第三十條第一項前段、第二項、第四十一條第一項前段，罰金
罰鍰提高標準條例第一條前段、第二條，判決如主文。
本案經檢察官吳廣莉到庭執行職務。
中      華      民      國    九十一    年      九      月     二十     日
                                臺灣桃園地方法院刑事第五庭
                                    法  官    丁  俊  成
右正本證明與原本無異。
如不服本判決，應於判決送達後十日內向本院提出上訴狀( 應附繕本 )，上訴於臺灣
高等法院。
                                    書記官    簡  慧  瑛
中      華      民      國    九十一    年      九      月    二十六    日
附論罪科刑依據之法條：
刑法第三百三十九條：
意圖為自己或第三人不法之所有，以詐術使人將本人或第三人之物交付者，處五年以
下有期徒刑、拘役或科或併科一千元（已提高十倍為一萬元）以下罰金。
以前項方法得財產上不法之利益或使第三人得之者，亦同。
前二項之未遂犯罰之。
